臺灣板橋地方法院刑事判決　　　　　　100年度易字第3191號
公　訴　人　臺灣板橋地方法院檢察署檢察官
被　　　告　黃有德
上列被告因違反毒品危害防制條例案件，經檢察官提起公訴（
100 年度毒偵字第4786號），被告於準備程序進行中就被訴事實
為有罪之陳述，本院裁定獨任進行簡式審判程序並判決如下：
    主  文
黃有德施用第二級毒品，累犯，處有期徒刑陸月，如易科罰金，
以新臺幣壹仟元折算壹日。
    事  實
一、黃有德前於(一)民國87年間因施用毒品案件，經本院裁定送觀
    察、勒戒後，認無繼續施用毒品之傾向，於87年7 月16日執
    行完畢釋放出所，由臺灣板橋地方法院檢察署檢察官以87年
    度少連字第306 號為不起訴處分確定；(二)92年間因施用第二
    級毒品案件，經本院以92年度毒聲字第3052號裁定送觀察、
    勒戒後，認無繼續施用毒品之傾向，於93年7 月12日釋放出
    所；於92年5 月間，因連續施用第二級毒品案件，經本院以
    93年度易字第54號判決判處有期徒刑8 月確定；(三)91年間因
    竊盜案件，經臺灣士林地方法院以91年度易字第208 號判決
    判處有期徒刑2 年10月，上訴後經臺灣高等法院以92年度上
    易字第313 號判決駁回上訴確定；(四)92年間因竊盜案件，經
    臺灣臺北地方法院以92年度易字第1209號判決判處有期徒刑
    1 年2 月，上訴後經臺灣高等法院以93年度上易字第133 號
    判決駁回上訴確定，並以同院95年度聲字第1342號裁定更定
    其刑為有期徒刑1 年8 月確定；(五)93年間因贓物案件，經本
    院以93年度簡字第2432號判決判處有期徒刑5 月確定；(六)93
    年間因施用第二級毒品案件，經臺灣臺東地方法院以93年度
    易字第205 號判決判處有期徒刑6 月確定；(七)前開(二)、(五)、
    (六)所示之罪刑，經臺灣臺東地方法院以96年度聲減字第303
    號裁定減為有期徒刑4 月、2 月15日、3 月，與前開(四)所示
    不得減刑之罪刑定應執行刑為有期徒刑2 年3 月15日確定，
    並與前開(三)所示之罪刑接續執行，於98年9 月17日縮刑期滿
    假釋出監，所餘期間付保護管束，而於99年11月29日保護管
    束期滿，假釋未經撤銷而視為執行完畢（於本件構成累犯）
    ；(八)100 年5 月間因施用第一級、第二級毒品案件，經本院
    以100 年度訴字第1559號判決判處有期徒刑8 月、5 月，並
    定應執行刑為有期徒刑1 年，上訴後經臺灣高等法院以100
    年度上訴字第2520號駁回上訴確定（尚未入監執行，於本件
    不構成累犯）。詎其仍不知悔改，於前揭觀察勒戒執行完畢
    釋放後，復基於施用第二級毒品甲基安非他命之犯意，於10
    0 年7 月6 日22時許，在新北市○○區○○街14巷15號4 樓
    頂樓加蓋鐵皮屋內，以將第二級毒品甲基安非他命置於玻璃
    球燒烤（未扣案）後，吸食煙氣之方式，施用甲基安非他命
    1 次。嗣於100 年7 月8 日16時50許，為警持本院搜索票在
    新北市○○區○○街14巷15號4 樓頂加蓋鐵皮屋內查獲，在
    上址扣得附表所示之物，經其同意後採集尿液檢體，經送驗
    結果呈甲基安非他命陽性反應，始悉上情。
二、案經桃園縣政府警察局蘆竹分局移送臺灣板橋地方法院檢察
    署檢察官偵查起訴。
    理  由
一、按除被告所犯為死刑、無期徒刑、最輕本刑為3 年以上有期
    徒刑之罪或高等法院管轄第一審案件者外，於前條第1 項程
    序進行中，被告先就被訴事實為有罪之陳述時，審判長得告
    知被告簡式審判程序之旨，並聽取當事人、代理人、辯護人
    及輔佐人之意見後，裁定進行簡式審判程序，刑事訴訟法第
    273 條之1 第1 項定有明文。本件被告黃有德所犯毒品危害
    防制條例第10條第2 項之施用第二級毒品罪，非屬最輕本刑
    為3 年以上有期徒刑之罪，且被告於本院100 年12月7 日準
    備程序進行中，已就被訴之事實為有罪之陳述，經審判長告
    知被告簡式審判程序之旨後，被告及公訴人均同意改依簡式
    審判程序審理，本院乃依上揭規定，裁定本件獨任進行簡式
    審判程序，合先敘明。
二、上揭犯罪事實，業據被告黃有德坦承不諱，又其於經警查獲
    後所採集之尿液檢體，經正修科技大學超微量研究科技中心
    先後以酵素免疫分析法、氣相層析質譜儀法鑑定結果，均呈
    安非他命類（甲基安非他命）陽性反應，有桃園縣政府警察
    局蘆竹分局被採尿人尿液暨毒品真實姓名與編號對照表（尿
    液檢體編號：R100-189號）及該中心出具之尿液檢驗報告（
    報告日期：100 年7 月25日，報告編號：R00-0000-000）各
    1 份附卷可稽，足認被告自白與事實相符，堪予採信。
三、按92年7 月9 日新修正之毒品危害防制條例刪除二犯及三犯
    之規定，一改修法前繁雜之處遇程式，僅將施用毒品者簡化
    區分為初犯、再犯，並認施用毒品者係屬病患性犯人，以觀
    察、勒戒戒除其身癮，並以強制戒治去除其心癮。經觀察、
    勒戒或強制戒治執行完畢釋放後，若係5 年後再犯該條例第
    10 條 施用毒品罪者，與同條例第20條第1 項、第2 項關於
    「初犯」之處理方式相同，檢察官應先聲請法院裁定令被告
    入勒戒處所觀察、勒戒，並視有無繼續施用毒品傾向，決定
    應予釋放、為不起訴之處分，或應聲請法院裁定令入勒戒處
    所強制戒治；若係5 年內「再犯」同條例第10條施用毒品罪
    者，依同條例第23條第2 項規定，檢察官則應依法追訴。觀
    諸該條例第23條第3 項之修正理由：「觀察、勒戒或強制戒
    治5 年後再犯者，顯見前所實施之觀察、勒戒或強制戒治已
    足以遮斷其施用毒品之癮，為期自新及協助其戒除毒癮，對
    此5年 後再犯者，爰明定仍適用初犯之規定，先經觀察、勒
    戒、強制戒治之程式。」及同條例第23條第2 項之修正理由
    ：「為配合簡化施用毒品犯之刑事處遇程式，並鑑於經觀察
    、勒戒或強制戒治執行完畢釋放後5 年內再犯者，其再犯率
    甚高，原據以實施之觀察、勒戒及強制戒治既已無法收其實
    效，自應施以刑事處遇。」顯然如施用毒品者係前經觀察、
    勒戒或強制戒治等治療程式執行完畢5 年後，始再施用毒品
    之「初犯」，因前所執行之觀察、勒戒或強制戒治已足收戒
    除毒癮之效，自應重新執行觀察、勒戒或強制戒治等治療程
    式，並於治療程式執行完畢後，由檢察官為不起訴處分，毋
    庸對之追訴處罰；反之，在「再犯」之情形，因其先前所為
    治療程序顯未能收戒斷毒癮之效，且考量施用毒品者之再犯
    率偏高，乃簡化其刑事處遇程式，而逕予追訴處罰，不再施
    以治療程式。參酌上開立法理由，修正毒品危害防制條例就
    施用毒品者，祇於「初犯」及「5 年後再犯」二種情形，有
    其追訴條件之限制，即須於初犯經觀察、勒戒或強制戒治釋
    放後，5 年內均無施用毒品之行為，始能認其前所實施之觀
    察、勒戒或強制戒治已足遮斷毒癮，而得於5 年後再犯時，
    再予適用初犯之規定，重行觀察、勒戒等程式。倘5 年內已
    經再犯，被依法追訴處罰，縱其第3 次（或第3 次以上）施
    用毒品之時間在初犯釋放5 年以後，即與「5 年後再犯」之
    情形有別，且因已於「5 年內再犯」，顯見其再犯率甚高，
    原實施觀察、勒戒或強制戒治，已無法收其實效，而無5 年
    戒斷期之存在，自無再經觀察、勒戒及強制戒治之必要，應
    由檢察官逕行起訴，始符新法修正之本旨。經查，被告前於
    87年間因施用毒品案件，經本院以裁定送觀察、勒戒後，認
    無繼續施用毒品之傾向，於87年7 月16日執行完畢釋放出所
    ，由臺灣板橋地方法院檢察署檢察官以87年度少連字第306
    號為不起訴處分確定；嗣於92年間因施用第二級毒品案件，
    經本院以92年度毒聲字第3052號裁定送觀察、勒戒後，認無
    繼續施用毒品之傾向，於93年7 月12日釋放出所；92年5 月
    間因連續施用第一級毒品案件，經本院以93年度易字第54號
    判決判處有期徒刑8 月確定；93年間因施用第二級毒品案件
    ，經臺灣臺東地方法院以93年度易字第205 號判決判處有期
    徒刑6 月確定，有臺灣高等法院被告前案紀錄表1 份附卷可
    按，其於5 年內再犯毒品危害防制條例第10條之罪，與毒品
    危害防制條例第23條第2 項之起訴條件符合。綜上，本件事
    證明確，被告犯行堪以認定，應予依法論科。
四、核被告黃有德所為，係犯毒品危害防制條例第10條第2 項之
    施用第二級毒品罪。其於施用前持有第二級毒品甲基安非他
    命之低度行為，應為施用之高度行為所吸收，不另論罪。被
    告有事實欄所載曾因施用毒品經觀察勒戒執行完畢及法院判
    處罪刑確定之紀錄，有臺灣高等法院被告前案紀錄表1 份在
    卷可查，其於有期徒刑執行完畢後5 年以內，故意再犯本件
    有期徒刑以上之罪，應依刑法第47條第1 項之規定加重其刑
    。爰審酌被告前有施用毒品前科，有前開前案紀錄表可參，
    仍不知戒除施用毒品之惡習，再犯本案，顯見其自制力薄弱
    ，自應施以相當之刑罰，以期收教化之功能，惟其施用毒品
    之犯行係戕害自身健康，對於他人生命、身體、財產等法益
    ，尚未查得重大直接危害，暨其犯罪之動機、目的、手段、
    犯後坦承犯行等一切情狀，量處如主文所示之刑，並諭知易
    科罰金之折算標準，以示懲儆。至如附表所示之扣押物，均
    非被告所有、供本件犯行所用之物，業經被告陳明在卷（見
    本院卷第67頁），且如附表所示扣案物中，縱有毒品等違禁
    物，亦屬他案之重要證物（業經檢察官另行偵查中），宜於
    他案審理時併為處理，均與本案無關，爰均不宣告沒收，附
    此敘明。
據上論斷，應依刑事訴訟法第273 條之1 第1 項、第299 條第1
項前段，毒品危害防制條例第10條第2 項，刑法第11條前段、第
47條第1 項、第41條第1 項前段，判決如主文。
本案經檢察官高智美到庭執行職務。
中    華    民    國   100    年    12    月    21    日
                    刑事第二十庭  法  官  傅明華
上列正本證明與原本無異。
如不服本判決，應於判決送達後10日內敘明上訴理由，向本院提
出上訴狀 (應附繕本) ，上訴於臺灣高等法院。其未敘述上訴理
由者，應於上訴期間屆滿後20日內向本院補提理由書「切勿逕送
上級法院」。
                                  書記官  蔡一如
中    華    民    國   100    年    12    月    21    日
附錄本件論罪科刑法條全文：
毒品危害防制條例第10條
施用第一級毒品者，處 6 月以上 5 年以下有期徒刑。
施用第二級毒品者，處 3 年以下有期徒刑。
附表：
┌──┬──────────────┐
│編號│品名                        │
├──┼──────────────┤
│1   │摻有海洛因香菸1支           │
├──┼──────────────┤
│2   │大麻1包                     │
├──┼──────────────┤
│3   │安非他命2包                 │
├──┼──────────────┤
│4   │分裝夾練袋1包               │
├──┼──────────────┤
│5   │殘餘海洛因夾練袋1包         │
├──┼──────────────┤
│6   │抽痰機1台                   │                    │
├──┼──────────────┤
│7   │濾紙1盒                     │
├──┼──────────────┤
│8   │硬碟2顆                     │
├──┼──────────────┤
│9   │電腦主機1臺                 │
├──┼──────────────┤
│10  │電磁爐1臺                   │
├──┼──────────────┤
│11  │液態安非他命9大杯           │
├──┼──────────────┤
│12  │不明白色粉末1包             │
├──┼──────────────┤
│13  │燒杯（內有不明白色殘渣）2杯 │
├──┼──────────────┤
│14  │不明白色粉末1鋼杯           │
├──┼──────────────┤
│15  │三角椎瓶（內有不明乳白色液體│
│    │）1個                       │
├──┼──────────────┤
│16  │淬取裝置1組                 │
├──┼──────────────┤
│17  │漏斗與不明白色液體1組       │
├──┼──────────────┤
│18  │三頸燒瓶1個                 │
├──┼──────────────┤
│19  │不明咖啡色粉末1罐           │
├──┼──────────────┤
│20  │不明褐色丸狀物1瓶           │
├──┼──────────────┤
│21  │鋼珠1袋                     │
├──┼──────────────┤
│22  │二甲苯空瓶2個               │
├──┼──────────────┤
│23  │甲苯1瓶                     │
├──┼──────────────┤
│24  │甲醇2瓶                     │
├──┼──────────────┤
│25  │氫氧化鈉2瓶                 │
├──┼──────────────┤
│26  │蒸餾水1瓶                   │
├──┼──────────────┤
│27  │鹽酸1瓶                     │
├──┼──────────────┤
│28  │鉀1瓶                       │
├──┼──────────────┤
│29  │丙酮1瓶                     │
├──┼──────────────┤
│30  │醋酸鈉1瓶                   │
├──┼──────────────┤
│31  │藥用酒精1瓶                 │
├──┼──────────────┤
│32  │硼酸鹽鈉1瓶                 │
├──┼──────────────┤
│33  │房屋租賃契約1本             │
├──┼──────────────┤
│34  │電子秤2臺                   │
├──┼──────────────┤
│35  │紙條1張                     │
├──┼──────────────┤
│36  │華碩筆記型電腦1臺           │
├──┼──────────────┤
│37  │華碩筆記型電腦1臺           │
├──┼──────────────┤
│38  │喜鼻樂膠囊8顆               │
├──┼──────────────┤
│39  │FINSKA藥錠12顆              │
├──┼──────────────┤
│40  │NOKIA 行動電話（內含SIM 卡1 │
│    │枚）1支                     │
├──┼──────────────┤
│41  │吹風機1臺                   │
├──┼──────────────┤
│42  │機油1罐                     │
├──┼──────────────┤
│43  │果汁機2臺                   │
├──┼──────────────┤
│44  │冷凝管2根                   │
├──┼──────────────┤
│45  │抽水小馬達1組               │
├──┼──────────────┤
│46  │塑膠管（連接冷凝管）4條     │
├──┼──────────────┤
│47  │玻璃燒杯1個                 │
├──┼──────────────┤
│48  │玻璃漏斗1個                 │
├──┼──────────────┤
│49  │塑膠管1支（連接冷凝管）     │
├──┼──────────────┤
│50  │過濾杓子1支                 │
├──┼──────────────┤
│51  │不明白色結晶1袋             │
├──┼──────────────┤
│52  │棕色液體1杯                 │
├──┼──────────────┤
│53  │子彈3顆                     │
├──┼──────────────┤
│54  │吸食器2組                   │
├──┼──────────────┤
│55  │吸食吸管6支                 │
├──┼──────────────┤
│56  │針筒1支                     │
├──┼──────────────┤
│57  │磅秤1臺                     │
├──┼──────────────┤
│58  │電磁爐1臺                   │
└──┴──────────────┘